臺灣高等法院刑事判決
111年度原交上易字第9號
上  訴  人  
即  被  告  陳金富



選任辯護人  陳奕昕律師（法扶律師）
            蔡孟遑律師（法扶律師）
上列上訴人因公共危險案件，不服臺灣桃園地方法院110年度審
原交易字第64號，中華民國111年3月18日第一審判決（起訴案號
：臺灣桃園地方檢察署110年度偵字第37079號），提起上訴，本
院判決如下：
    主  文
上訴駁回。
    事  實
一、陳金富雖知服用酒類後，駕駛車輛之注意及反應能力將大幅
    降低，且飲酒後吐氣所含酒精濃度達每公升0.15毫克以上，
    即不得駕駛動力交通工具，每公升0.25毫克以上，並構成刑
    事犯罪，竟於民國110年9月8日晚間7時至7時30分許間，在
    桃園市○○區○○○街000號2樓住處內飲用啤酒後，未待體內酒
    精成分消退，仍基於酒後駕駛動力交通工具之犯意，於同日
    晚間10時許，駕駛車牌號碼為0000-00號之自用小客車，自
    國道一號公路南崁交流道朝南往中壢服務區方向行駛，欲至
    該處加油。嗣於同日晚間10時許，行經國道一號公路南向55
    公里處之中壢服務區時，為執行酒駕路檢勤務之警方攔檢後
    ，發覺面有酒容且散發酒氣疑似酒後駕車，遂於同日10時19
    分許對其施以吐氣酒精濃度測試，發現其吐氣酒精濃度測定
    值達每公升0.88毫克，而查知上情。
二、案經內政部警政署國道公路警察局第一公路警察大隊報告臺
    灣桃園地方檢察署檢察官偵查起訴。
    理  由
壹、證據能力部分：
一、本判決所引具傳聞性質之各項供述證據經本院於審判期日調
    查證據時提示並告以要旨後，當事人、辯護人均未於言詞辯
    論終結前就證據能力部分有所異議（見本院卷第94至95頁）
    ，本院審酌該等證據資料製作時之外部情狀，尚無違法不當
    及證明力明顯過低之瑕疵，認以之作為證據應屬適當，揆諸
    刑事訴訟法第159條之5規定，應均有證據能力。
二、至本件認定犯罪事實所引用之非供述證據，並無證據證明係
    公務員違背法定程式所取得，亦查無顯不可信或不得作為證
    據之情形，且經本院於審判期日依法進行證據之調查、辯論
    ，被告於訴訟上之程序權即已受保障，俱應有證據能力。
貳、認定犯罪事實所憑之證據及理由：
一、前揭事實業據被告陳金富於警詢、偵查、原審及本院均坦承
    不諱（見110年度偵字第37079號偵查卷【下稱偵卷】第16至
    17頁、第89至90頁；原審卷第58頁、第63頁；本院卷第97頁
    ），並有酒精測定紀錄單（見偵卷第19頁）、財團法人台灣
    商品檢測驗證中心出具之呼氣酒精測試器檢定合格證書（見
    偵卷第21頁）、內政部警政署國道公路警察局舉發違反道路
    交通管理事件通知單（見偵卷第49頁）等件附卷可稽，
　　足認被告上開不利於己之任意性自白與事實相符，堪採為認
    定事實之依據。
二、綜上，本案事證明確，被告酒後駕車之公共危險犯行，堪以
    認定，應依法論科。
參、論罪及刑之加重事由
一、按刑法第2條第1項規定「行為後法律有變更者，適用行為時
    之法律。但行為後之法律有利於行為人者，適用最有利於行
    為人之法律」，係規範行為後法律變更所生新舊法比較適用
    之準據法；該條規定所稱「行為後法律有變更者」，係指犯
    罪構成要件有擴張、減縮，或法定刑度有變更等情形，故行
    為後應適用之法律有上述變更之情形者，法院應綜合其全部
    罪刑之結果而為比較適用。本案被告行為後，刑法第185條
    之3於民國111年1月28日修正公布，並於同年月30日施行，
    修正前刑法第185條之3第1項規定：「駕駛動力交通工具而
    有下列情形之一者，處二年以下有期徒刑，得併科二十萬元
    以下罰金：一、吐氣所含酒精濃度達每公升零點二五毫克或
    血液中酒精濃度達百分之零點零五以上。二、有前款以外之
    其他情事足認服用酒類或其他相類之物，致不能安全駕駛。
    三、服用毒品、麻醉藥品或其他相類之物，致不能安全駕駛
    。」而修正後之刑法第185條之3第1項則規定：「駕駛動力
    交通工具而有下列情形之一者，處三年以下有期徒刑，得併
    科三十萬元以下罰金：一、吐氣所含酒精濃度達每公升零點
    二五毫克或血液中酒精濃度達百分之零點零五以上。二、有
    前款以外之其他情事足認服用酒類或其他相類之物，致不能
    安全駕駛。三、服用毒品、麻醉藥品或其他相類之物，致不
    能安全駕駛。」比較新舊法之結果，修正後之法律既已提高
    法定刑度，顯非較有利於被告，依刑法第2條第1項前段規定
    ，自應適用被告行為時即修正前刑法第185條之3第1項規定
    論處。
二、核被告所為，係犯修正前刑法第185條之3第1項第1款之駕駛
    動力交通工具吐氣所含酒精濃度達每公升0.25毫克以上罪。
三、累犯部分：
㈠、被告前因酒後駕車之公共危險案件，經臺灣新竹地方法院以1
    06年度原交易字第4號判決判處有期徒刑4月，並由本院以10
    6年度原交上易字第22號判決駁回上訴確定；又因酒後駕車
    之公共危險案件，經臺灣桃園地方法院以106年度審原交易
    字第32號判決判處有期徒刑9月，並由本院以106年度原交上
    易字第21號判決駁回上訴確定；再因酒後駕車之公共危險案
    件，經臺灣桃園地方法院以106年度審原交易字第58號判決
    判處有期徒刑9月，並由本院以106年度原交上易字第28號判
    決駁回上訴確定。上開三案復經本院以107年度聲字第1022
    號裁定應執行有期徒刑2年1月確定。被告入監服刑後，於10
    8年12月27日縮短刑期假釋出監付保護管束，並於109年2月2
    9日保護管束期滿假釋未經撤銷，其未執行之刑視為已執行
    完畢等節，有本院被告前案紀錄表在卷可參。被告受上開徒
    刑執行完畢後，5年內故意再犯本案有期徒刑以上之罪，已
    符合刑法第47條第1項所定之累犯要件。
㈡、本院審酌被告因酒後駕車行為經判處罪刑確定並入監執行後
    ，竟仍未能因此自我控管，復於執行完畢後不到兩年又再犯
    本案相同類型之酒後駕車公共危險罪，足徵其刑罰之反應力
    薄弱，有增加矯正期間之必要，復無司法院大法官釋字第77
    5號解釋意旨所指不符比例原則或罪刑不相當之情形，爰依
    刑法第47條第1項之規定加重其刑。
肆、維持原判決之理由：
一、原審法院同上認定，以被告所為事證明確，係犯前揭修正前
    之駕駛動力交通工具吐氣所含酒精濃度達每公升0.25毫克以
    上罪，並以行為人之責任為基礎，審酌被告前已有多次酒後
    駕車之公共危險犯行，竟仍不知自律己行，再次於飲酒後猶
    駕駛自用小客車行駛於公眾往來之道路，危及道路交通安全
    ，且缺乏尊重其他用路人生命、財產安全之觀念，為警測得
    其吐氣所含酒精濃度高達每公升0.88毫克，所為實不足取，
    兼衡被告之犯後自白，態度尚可，暨其教育程度為國中肄業
    、家庭經濟狀況小康、需撫養配偶及一名子女等一切情狀，
    量處有期徒刑10月，其認事用法均無違誤，量刑亦稱妥適，
    應予維持。
二、被告上訴意旨略以：被告家中經濟狀況困窘且幼子發展遲緩
    ，為輕度身心障礙患者，妻子亦罹患慢性阻塞性肺病及混合
    型焦慮症等疾病，使家中經濟狀況雪上加霜，而被告擔任模
    板臨時點工人員，必須長時間不間斷工作賺取微薄工資，方
    能扛起家中經濟重擔，足見被告之生活壓力較一般人沉重，
    被告之前方會以飲酒方式麻痺身心，是被告犯罪之動機、惡
    性並非重大至須處以自由刑之程度。又被告幼子因先天性缺
    牙、牙齦增生導致延遲萌牙，近日須手術治療，被告妻子之
    身心狀況，已無法妥適照顧，若被告入監服刑，家中狀況勢
    必更為棘手，是以案發後被告決心改過，積極前往桃園療養
    院成人精神科接受酒癮戒治，可徵被告深感懊悔，亟欲改過
    ，犯後態度實屬良好。再者，被告所為固實不足取，應予非
    難，惟幸未發生任何傷亡，是本案犯罪所生之危險或損害，
    應較輕微。從而原判決於量刑時疏未審酌上開量刑因子，遽
    為判決，洵有違誤，爰請撤銷原判決，從輕量刑，改處得易
    科罰金之刑等語。
三、惟按關於刑之量定，係實體法上賦予法院得為自由裁量之事
    項，倘其未有逾越法律所規定之範圍，或濫用其權限，即不
    得任意指摘為違法。查原審於量刑時已依刑法第57條規定以
    行為人之責任為基礎，於理由內說明其審酌該條所列情狀後
    之量刑事由，且已考量被告上訴意旨所指其需撫養配偶及幼
    子之家庭情況在內，所量處之刑並未逾越法定裁量範圍。本
    院審酌被告酒後吐氣酒精濃度高達每公升0.88毫克，竟仍駕
    駛撞擊力道強大，易肇生嚴重事故之自小客車行駛於須高速
    行駛之國道高速公路上，顯然對於公眾往來安全所造成之風
    險甚高，暨被告已多次因酒後駕車之公共危險案件，分別經
    臺灣桃園地方法院以96年度壢交簡字第3588號、97年度壢交
    簡字第1533號、98年度壢交簡字第2201號、98年度壢交簡字
    第3508號刑事簡易判決、本院100年度上訴字2579號刑事判
    決，各判處拘役59日、罰金8萬元、有期徒刑4月、6月、8月
    確定在案，復於106年間再犯前開累犯部分所述之3次酒後駕
    車公共危險案件，有本院被告前案紀錄表在卷可憑，足見被
    告屢次再犯酒後駕車公共危險案件，縱經入監服刑，仍於執
    行完畢不到兩年又犯本案，不見悔意，且惡性非輕等情，認
    原判決量刑並無明顯違反罪刑相當原則之濫用權限情形，尚
    無過重之處。又法律並未禁止被告飲酒，只是嚴禁酒後駕車
    ，是被告上訴意旨稱其係因生活壓力大而飲酒云云，實無從
    減低其所為酒後駕車犯行之可責性。至被告妻兒健康情形等
    家庭生活經濟狀況，乃為其事發前應時時警惕自己謹慎行事
    ，勿釀成大禍累及家人之事由，而非在觸法後持以向法院請
    求輕判之託辭，自難據此而認應予從輕量刑至得易科罰金之
    刑度。被告其餘上訴意旨所指各情，復非應撤銷原判決改判
    較輕之刑之事由，從而本案被告上訴意旨持前開理由認原審
    量刑過重，而指摘原審判決不當，為無理由，應予駁回。
據上論斷，應依刑事訴訟法第368條，判決如主文。
本案經檢察官楊朝森提起公訴，檢察官蔡顯鑫到庭執行職務。
中　　華　　民　　國　　111 　年　　7 　　月　　27　　日
                  刑事第二十庭  審判長法　官  張紹省
                                      法　官  蕭世昌
                                      法　官  吳祚丞
以上正本證明與原本無異。
不得上訴。
                                      書記官  莫佳樺
中　　華　　民　　國　　111 　年　　7 　　月　　27　　日
附錄：本案論罪科刑法條全文
修正前中華民國刑法第185條之3第1項
駕駛動力交通工具而有下列情形之一者，處二年以下有期徒刑，
得併科二十萬元以下罰金：
一、吐氣所含酒精濃度達每公升零點二五毫克或血液中酒精濃度
    達百分之零點零五以上。
二、有前款以外之其他情事足認服用酒類或其他相類之物，致不
    能安全駕駛。
三、服用毒品、麻醉藥品或其他相類之物，致不能安全駕駛。